【裁判字號】    96,破,90
【裁判日期】    970821
【裁判案由】    破產宣告
【裁判全文】
臺灣臺南地方法院民事裁定                96年度破字第90號
聲  請  人  甲○○
                      （
上聲請人聲請宣告破產事件，本院裁定如下：
    主    文
聲請駁回。
聲請程序費用新台幣壹仟元由聲請人負擔。
    理    由
一、聲請意旨略以：聲請人因經商失敗，目前公司停業中，且欠
    稅新台幣（下同）333,166元，又因理財不當而借貸週轉負
    擔高額借款債務，現共積欠台灣土地銀行、台新銀行、中國
    信託等多家銀行借貸債務無力償還，總金額已高達
    4,574,311元。聲請人現今之資產僅有友人贈與之30萬元（
    目前存於陳維達之合作金庫帳戶）及新竹市○○路○段111號
    7樓之9房地，顯已不足清償債務，聲請人罹患腦腫瘤，於95
    年11月住院開刀，無法正常工作且收入微薄，實已無力清償
    債務。爰依破產法第1條、第57條之規定，請求宣告聲請人
    破產。
二、按破產，對債務人不能清償債務者宣告之，破產法第57 條
    固定有明文；惟破產者，乃債務人不能清償其債務時，為使
    多數債權人得公平滿足，就債務人之總財產，由法院參與其
    事，為一般強制執行之訴訟程序也。所謂不能清償債務，係
    指應即時清償之債務，客觀上不論以正當之財產、勞務、信
    用、均無法繼續清償之意。詳言之，破產人之「支付不能」
    指債務人因資產不足，對應需「即時清償（清償期屆至）」
    之債務，不能持續的清償之客觀狀態。所謂「持續的」，是
    指將持續下去的支付不能，不包括一時資金短缺而出現的支
    付不能。判斷是否支付不能之「清償能力」，由財產、信用
    、勞動能力（技能）三個要素所構成，只要有其中之任何一
    要素，可以清償債務，即屬有清償能力；換言之，無任何得
    以清償之三要素之一，即可謂「缺乏清償能力」，因此雖有
    形式上債務超過，但不構成支付不能，例如自然人之資產雖
    小於負債，惟其具有將來發展性，可以得到信用，即不能認
    其已屬多重債務呈破產之支付不能狀態，蓋自然人對其債務
    原則上應負無限責任，若因資力不足以清償，則僅屬強制執
    行問題，不生不能清償之問題，即使於強制執行其資產，縱
    不足以滿足債權人之債權，仍應顧及債務人及其共同生活之
    親屬最低生計（強制執行法第52條、第53條參照），殊無僅
    因一時資力不能清償，即以破產程序處理之理。
三、經查：聲請人主張其積欠多家銀行債務，共達4,574,311元
    等情，經本院函詢各家銀行答覆：(1)台灣土地銀行：本金1,
    157,845元，(2)渣打國際商業銀行：48,828元、153,959元，
    (3)萬泰銀行：171,273元、41613元，(4)寶華銀行：839,011
    元、285,807元，45,340元，(5)和潤企業股份有限公司：車
    貸452,880元，(6)中國信託銀行：546,188元，(7)永豐信用卡
    公司：151,169元，(8)台新銀行：479,909元，(9)友邦國際信
    用卡公司168,173元，共計4,541,995元，有上開銀行之陳報
    狀在卷可稽，又聲請人就前揭有物上擔保之債務（土地銀行
    、寶華銀行房貸及和潤公司車貸）及尚欠稅捐333,166元等
    債務均有按期正常繳納中，然針對無擔保債務部分曾於95年
    9月參加銀行公會無擔保債務協商機制，每月繳納32,345元
    ，至96年9月宣告毀諾等情，亦為聲請人自認在卷，堪信為
    真實。
四、次查，聲請人主張目前財產為有車牌號碼2005年出廠之
    7890-MH 號自用小客車1輛，友人贈與之30萬元（目前存於
    陳韋達所有之合作金庫帳戶）及新竹市○○路○段111號7樓
    之9房地，至其日常生活所需均靠其男友吳錦進支助等情，
    並有聲請人提出之第三人陳韋達合作金庫存款部分餘額證明
    書為證，且有土地登記簿謄本、96年度稅務電子閘門財產所
    得調件明細表各一份存卷足憑，依據本院調得之聲請人財產
    資料顯示，聲請人96年度股利、獎金、薪資等所得共計
    290,886元，財產包括房屋一筆、土地2筆、汽車1部、投資3
    筆，總額為1,390,611元，顯見聲請人並非無資力之人，且
    其陳述：仍在其男友實際負責之星震重機企業有限公司（聲
    請人為掛名負責人）上班，生活費及有擔保之債務均仰賴男
    友資助，所欠之債務均是給男友經營公司之用，再參以前開
    財產狀況，又其自述其兒子高傑目前就讀博士班，已能自給
    自足等情，可見聲請人尚有親友可供協助，亦非毫無信用而
    達無還款能力之程度。因此，本院認為依據債務人之現有資
    產、工作潛力、可資運用之信用、本件債務之金額與性質，
    本件聲請人應尚無不能清償債務之情事。是揆諸前揭說明，
    聲請人聲請宣告債務人破產，與法律規定之要件不符，核無
    理由，應予駁回。
五、爰依破產法第5條、民事訴訟法第95條、第78條，裁定如主
    文。
中    華    民    國    97    年    8     月    21    日
                  民事第二庭    法  官    蔡雅惠
以上正本證明與原本無異。
如對本裁定抗告須於裁定送達後10日內向本院提出抗告狀，並應
繳納抗告費新台幣1,000元。
中    華    民    國    97    年    8    月    21    日
                                書記官    詹書瑋


司法院資訊處製作；財團法人民間司法改革基金會備份。
